臺灣高等法院交通事件裁定　　　　　　 94年度交抗字第916號
抗　 告　 人
即原處分機關　交通部公路總局臺北區監理所板橋監理站
受　處 分 人　甲○○
上列抗告人因受處分人違反道路交通管理處罰條例案件，不服臺
灣新竹地方法院，中華民國94年11月3日所為裁定（94年度交聲
字第250號），提起抗告，本院裁定如下：
    主  文
原裁定撤銷，發回臺灣新竹地方法院。
    理  由
一、原裁定意旨如附件所載。
二、抗告意旨略以：(一)按拼裝車輛未經核准領用牌照行駛……，
    處汽車所有人新臺幣（下同）3,600元以上1萬0,800元以下
    罰鍰，車輛並沒入之，道路交通管理處罰條例第12條第1項
    第2款及同條第2項定有明文。另依據交通部84年10月12日交
    路84字第040659號函釋略以：「查道路交通管理處罰條例第
    12條第1項第1款對『未領用牌照行駛者』之處罰，係針對具
    有來歷證明之汽車，未領用牌照行駛所為之處罰，而未有來
    歷證明之汽車，即屬私自組裝之拼裝車輛……。」，另查汽
    車新領牌照登記應繳驗車輛來歷憑證，道路交通安全規則第
    17條已有明文規定，且不分車輛係國內製造或國外進口，均
    應繳驗出廠證明。(二)本案受處分人既稱其車並非「拼裝車」
    ，當應有該車之海關進口與貨物稅完稅證明及出廠證明，以
    做為車輛來歷憑證，始克相當，證人國禎實業有限公司負責
    人何國禎到庭結證內容略以：「……在日本整部車拆解，分
    三批進口，因為當時法令規定不可整批進口，到了國內後再
    行組裝……。」，惟其所述分三批進口，究係以該車零件名
    義進口，抑或係以廢五金名義進口，並未提供相關資料佐證
    ，且91年7月1日以前並未開放重型機車零組件進口，而其檢
    附之確認書僅在證明HONDA原廠所生產製造之機車，而非用
    於證明經分解後再組成之機車，且其自行組裝之機車，其車
    輛性能及車身結構亦未經相關車輛測試單位之安全檢驗合格
    ，其在道路上行駛，顯有行車安全上之潛在危險。(三)本案原
    處分機關認事用法均屬適當，仍請撤銷原裁定，維持本條例
    之安定性與公正性。
三、經查：原處分係以受處分人於94年7月24日下午4時許，在臺
    北縣三峽鎮○○○○○街口，騎駛未領用牌照之重型機車為
    警查獲而有違規之事實，裁處受處分人罰鍰3,600元，並車
    輛沒入。原審審酌受處分人係行駛未領用牌照之汽車（重型
    機車），而非行駛未經核准領用牌照之「拼裝車輛」，原處
    分機關認受處分人係行駛未經核准領用牌照之「拼裝車輛」
    ，逕依道路交通管理處罰條例第12條第1項第2款、第2項之
    規定裁處受處分人罰鍰3,600元，並沒入該車輛，針對「拼
    裝車」之認定及沒入車輛之部分有所違誤。將原處分撤銷，
    改依同條例第12條第1項第1款裁處受處分人罰鍰3,600元，
    並禁止其行駛等情，固非無見。惟查受處分人辯稱：其車並
    非「拼裝車」，雖據提出貨物稅完稅證明，然證人即國禎實
    業有限公司負責人何國禎於原審結證稱：「……在日本整部
    車拆解，分三批進口，因為當時法令規定不可整批進口，到
    了國內後再行組裝……。」等語。據其所述分三批進口，當
    時法令並未開放重型機車進口，而受處分人所提出之確認書
    僅在證明HONDA原廠所生產製造之機車，而非用於證明經分
    解後由再行組成之機車，確係以原廠零件而為組裝，且自行
    組裝之機車，其性能及車身結構未經相關車輛測試單位之安
    全檢驗合格，在道路上行駛，行車安全上有無潛在危險，未
    經車輛專業測試機構鑑定，原審逕認以零件自行組裝後與原
    廠車輛性能無異，尚有未洽。而此一事實與是否沒入車輛至
    有關係。抗告意旨指摘及此，為有理由，應由本院將原裁定
    撤銷，發回原審法院詳為查證後，另為適法之裁定。
四、據上論斷，應依道路交通管理處罰條例第89條，道路交通案
    件處理辦法第26條，刑事訴訟法第413條，裁定如主文。
中　　華　　民　　國　　94　　年　　12　　月　　21　　日
                  交通法庭審判長法  官　吳昭瑩
                                法  官  楊貴雄
                                法  官  李英勇
以上正本證明與原本無異。
不得再抗告。
                                書記官　李信穎
中　　華　　民　　國　　94　　年　　12　　月　　23　　日
